最高法院刑事判決　　　　　　一○○年度台上字第六三二四號
上　訴　人　陳明德
選任辯護人　陳怡文律師
上列上訴人因違反毒品危害防制條例案件，不服台灣高等法院中
華民國一○○年七月二十五日第二審判決（一○○年度上訴字第
一四二八號，起訴案號：台灣台北地方法院檢察署九十八年度偵
字第二一六二五、二二一六七號），提起上訴，本院判決如下：
    主  文
上訴駁回。
    理  由
按刑事訴訟法第三百七十七條規定，上訴於第三審法院，非以判
決違背法令為理由，不得為之。是提起第三審上訴，應以原判決
違背法令為理由，係屬法定要件。如果上訴理由書狀並未依據卷
內訴訟資料，具體指摘原判決不適用何種法則或如何適用不當，
或所指摘原判決違法情事，顯與法律規定得為第三審上訴理由之
違法情形，不相適合時，均應認其上訴為不合法律上之程式，予
以駁回。本件上訴人陳明德上訴意旨略稱：(一)、上訴人與證人李
子儀間有金錢借貸關係，有李子儀簽發之本票四紙可稽，其於警
詢中竟稱與上訴人無仇怨及金錢糾紛，其既隱瞞此一事實，則其
陳述之內容如何可信？原判決未說明該等本票何以無法作為有利
於上訴人之證據，有判決理由不備之違法。(二)、李子儀既積欠上
訴人債務，在債務未清償前，上訴人不可能販賣毒品予李子儀。
且上訴人如因案入獄而未追討債務，本票請求權將罹於時效，縱
上訴人出獄，追討亦有不便，是李子儀自有誣陷上訴人之動機。
原判決對上訴人所為之上述辯解，未說明不予採納之原因，有判
決理由不備之違法。(三)、原判決認定上訴人於民國九十八年五月
九日，在新北市○○區○○路三段附近之不詳處所，販賣第二級
毒品甲基安非他命予李子儀，然於理由內又謂上訴人係在上開路
段附近之「麥當勞」交付毒品，已有矛盾，且新北市新店區○○
○○路三段存在。再者，依當日之通訊監察譯文內容所示，並無
李子儀到達該處後與上訴人聯繫之資料，原判決僅以證人李子儀
之陳述作為判決之依據，理由自有不備。(四)、李子儀於警詢中之
陳述，為審判外之陳述，其於檢察官偵查中所為之陳述，並未予
上訴人反對詰問之機會，均無證據能力。上訴人於原審已為上開
主張，原判決竟謂上訴人及其辯護人對於被告以外之人於審判外
之陳述，均同意作為證據，且於言詞辯論終結前均未聲明異議云
云，與卷內資料不符，有證據上理由矛盾之違法。又李子儀之住
址均記明於偵查卷內，並無滯留國外或所在不明情形，僅係因其
個人涉及毒品案件，單純傳喚不到，無刑事訴訟法第一百五十九
條之三第三款規定之適用，原判決逕認其於警詢及偵查中之陳述
有證據能力，採為判斷依據，有違證據法則。(五)、上訴人及李子
儀均係於九十八年七月九日同遭台北市政府警察局大同分局員警
查獲，警方卻將二人以不同案件分別移送偵查，檢察官亦未予上
訴人對李子儀對質、詰問之機會，嚴重剝奪上訴人在訴訟上之防
禦權。原審未就此予以調查，其判決當然違背法令。(六)、原判決
並未說明依據何種證據，足以認定上訴人基於營利之意圖而販賣
毒品，即以臆測及擬制之方式，推認上訴人係基於營利之意圖而
販賣毒品，有判決不備理由之違法。(七)、李子儀所為不利於上訴
人之指訴，本身已有如上述之瑕疵，原審亦未調查有無補強證據
，逕採為論罪基礎，自非適法。(八)、證人鄧勝天關於李子儀積欠
上訴人款項之證言，與上訴人之陳述及上述本票內容相符，且其
當時因案在監執行，與上訴人並無勾串可能，其證言憑信性極高
。原判決未說明其證言何以不足採信，理由自有不備等語。
惟查：原判決綜合全案卷證資料，本於事實審法院採證認事之職
權，認定上訴人有其事實欄所載，意圖營利，分別基於販賣第一
、二級毒品之犯意，先於九十七年十一月三十日九時十分許，由
李子儀以行動電話與上訴人聯繫後，於同日十一時許，在（改制
前之）台北縣中和市○○路大潤發賣場附近之不詳處所，由上訴
人以新台幣（下同）二萬元之價格，販賣第一級毒品海洛因一錢
（約三．七五公克）予李子儀。又於九十八年五月九日一時三十
七分許，由李子儀以行動電話與上訴人聯繫後，於同日不詳時間
，在台北縣新店市○○路（按台語將「安康」稱為「安坑」，應
係安康路之誤）三段附近之不詳處所，由上訴人以三千元之價格
，販賣第二級毒品甲基安非他命一公克予李子儀等情。因而撤銷
第一審之科刑判決，依有利於上訴人之修正前毒品危害防制條例
，改判論處上訴人販賣第一級毒品；又販賣第二級毒品（均累犯
，各依刑法第五十九條酌量減輕其刑後，分別量處有期徒刑十五
年六月、有期徒刑三年十月）罪刑。已依據卷內資料，說明其所
憑之證據及認定之理由。對於上訴人所為之辯解，併已敘明：上
揭事實，業據證人李子儀於偵查中結證明確，並有通訊監察錄音
內容及其譯文可稽，上訴人亦坦承其與李子儀所為之通訊內容分
別係談論海洛因及甲基安非他命之毒品交易。其雖否認販賣毒品
，辯稱係佯以販賣毒品誘騙李子儀前往，向其索討債務，另九十
八年五月九日該次李子儀並未赴約云云。然而：(一)、上訴人所辯
情節，與上開通訊監察錄音及其譯文所示之通訊內容顯然相悖，
已非可信。證人鄧勝天雖證稱上訴人曾委託其處理與李子儀間之
債務糾紛云云，然其與上訴人就第一次究係鄧勝天或李子儀先到
上訴人家中、李子儀有無遭彼等控制行動自由、鄧勝天有否與李
子儀前往網咖談論債務事宜；第二次李子儀究有無到場等重要情
節，所述顯然相互迥異，均不足採信。再依卷附通訊監察譯文以
觀，上訴人與李子儀除於九十七年十一月三十日談論交易毒品內
容外，於翌日即同年十二月一日仍有聯繫，若李子儀果如上訴人
所述，於同年十一月三十日遭其誘騙外出，以控制行動及扣押汽
車之方式逼討債務，何以於翌日還會再與上訴人聯繫並相約見面
？其所辯自不足採信。(二)、上訴人如持有李子儀簽發之本票，可
自行或委由他人主張權利，李子儀尚無據此免除債務之可能。又
其於偵查中依法具結而為陳述，應無構陷上訴人於罪之動機。上
訴人辯稱李子儀為圖免除債務而誣指其販毒云云，自非可採。(三)
、販賣毒品係違法行為，非可公然為之，而毒品本無公定價格，
各次買賣之價格，恆隨供需情形、政府查緝之態度等因素，為機
動性之調整，且販賣者從各種「價差」或「量差」或「純度」謀
取利潤方式，亦有差異，然其所圖利益之非法販賣行為目的，則
屬相同，並無二致。因之，販賣利得，除經被告坦承，或其價量
至臻明確，確實難以究其精確之價差。然按一般民眾普遍認知之
毒品非法交易，向為政府查禁森嚴且重罰不寬貸，衡諸常情，倘
非有利可圖，絕無甘冒重罰風險之理。從而，舉凡其有償交易，
除足反證其確另基於某種非圖利本意之關係外，尚難因無法查悉
其買進、賣出之差價，而諉無營利之意思，或阻卻販賣犯行之追
訴。上訴人有施用毒品前科，對毒品取得非易，毒品交易為政府
嚴予取締之犯罪，法律並予以重罰，當知之甚明，而其以行動電
話作為毒品交易之聯絡工具，毒品復以暗語代之，且數次聯絡，
告以提供品質較好之毒品交易，其主觀上有營利之意圖甚明等情
。因認上訴人之上開犯行應堪認定，已逐一說明及指駁。上訴意
旨對於原判決所為前揭論斷，並未依據卷內資料，具體指摘有何
違背法令之情形。且查：(一)、刑事訴訟法第一百五十九條之一第
二項規定：「被告以外之人於偵查中向檢察官所為之陳述，除顯
有不可信之情況者外，得為證據。」已揭示被告以外之人於偵查
中向檢察官所為之陳述，原則上有證據能力，僅於顯有不可信之
情況者，始例外否定其得為證據。李子儀在偵查中經具結之證述
，如何有證據能力，原判決已為說明（見原判決理由壹、(一)）。
又同法第二百四十八條第一項前段規定，檢察官「訊問證人、鑑
定人時，如被告在場者，被告得親自詰問」，係指「如被告在場
者」，始發生「被告得親自詰問」之問題。另同法條第二項前段
雖規定，「預料證人、鑑定人於審判時不能訊問者，應命被告在
場」，惟其但書復規定「但恐證人、鑑定人在被告前不能自由陳
述者，不在此限」。故依現行法並未規定，檢察官必須於被告在
場，始得訊問證人、鑑定人，自不發生在偵查中應行交互詰問之
問題。嗣於審判中，李子儀經第一審法院及原審多方按址傳喚、
拘提未果，有卷附其個人戶籍資料查詢結果、台灣高等法院出入
監簡列表、在監在押全國紀錄表、傳票回證、拘票及拘提報告可
憑，其母對實施拘提人員亦表示李子儀已離家一年多，並無聯絡
等語，有拘提報告書可按，其復因另案分別經台灣板橋地方法院
檢察署、第一審法院及原審發布通緝，有台灣高等法院被告前案
紀錄表可考，足認其確已因所在不明而無法傳喚，客觀上有不能
接受詰問之情形，原判決並已詳予說明。依上所述，被告以外之
人在檢察官偵查中依法具結所為之陳述，除顯有不可信之情況者
外，於審判中依刑事訴訟法第一百六十五條第一項規定合法調查
者，即得為證據。原審經合法調查後，採用李子儀於偵查中之證
言為判斷依據，不容任意指摘為違法。(二)、原判決已敘明李子儀
於警詢中之陳述，與刑事訴訟法所定傳聞法則之例外情形不符，
並未引為證據（見原判決第六頁最末行至第七頁第三行），上訴
意旨關於此部分所為之指摘，顯非適法之第三審上訴理由。(三)、
依卷附通訊監察譯文所載，九十八年五月九日上訴人與李子儀約
定之見面地點為「安坑（或為『安康』之誤）麥當勞」（見偵查
卷第十九頁）。李子儀於偵查中亦供稱：該次毒品交易地點為「
台北縣新店市○○路三段附近麥當勞」（見偵查卷第七十六頁）
。原判決據以認定上訴人該次犯行之犯罪地點為上開「安坑路三
段」附近之不詳處所，其關於該路段名稱之記載，縱因台語發音
或國語發音之不同，而與實際路名略有差異，然與上訴人該次犯
行之同一性判斷無礙，自與判決結果無影響，不得執為第三審之
上訴理由。(四)、原判決於理由壹、(一)，已就李子儀於偵查中所為
之陳述如何具有證據能力，及其於警詢中之陳述不採為證據詳為
說明。原判決理由壹、(三)就當事人、辯護人對於原判決引用其餘
被告以外之人所為之審判外陳述，均表示同意作為證據部分之相
關論述，顯非指李子儀於警詢及偵查中所為之陳述而言，上訴意
旨此部分之指摘，自屬誤會，非適法之第三審上訴理由。上訴意
旨其餘之指摘，係對於原判決已說明事項及屬原審採證認事職權
之適法行使，持憑己見而為不同之評價，重為事實之爭執，均與
法律規定得為第三審上訴理由之違法情形，不相適合。其上訴不
合法律上之程式，應予駁回。
據上論結，應依刑事訴訟法第三百九十五條前段，判決如主文。
中    華    民    國  一○○  年   十一   月   十七   日
                      最高法院刑事第十二庭
                          審判長法官  陳  世  雄  
                                法官  張  祺  祥  
                                法官  宋      祺  
                                法官  惠  光  霞  
                                法官  周  盈  文  
本件正本證明與原本無異
                                      書  記  官  
中    華    民    國  一○○  年   十一   月  二十一  日
                                                     ｍ